【裁判字號】    94,交聲,259
【裁判日期】    950331
【裁判案由】    違反道路交通管理處罰條例聲明異議
【裁判全文】
臺灣新竹地方法院交通事件裁定         94年度交聲字第259號
原處分機關  交通部公路總局新竹區監理所
異  議  人
即受處分人  甲○○
上列異議人因違反道路交通管理處罰條例案件，對交通部公路總
局新竹區監理所94年9 月6 日以竹監營字第裁50－Z00000000 號
違反道路交通管理事件裁決書所為之處分，聲明異議，本院裁定
如下：
    主  文
異議駁回。
    理  由
一、按受處分人，不服主管機關所為之處分，得於接到裁決書之
    翌日起20日內，向管轄地方法院聲明異議。又交通法庭認為
    聲明異議無理由者，應以裁定駁回之，道路交通管理處罰條
    例第87條第1 項、道路交通案件處理辦法第19條分別定有明
    文。
二、按汽車行駛高速公路應依速限標誌指示；又汽車行駛於高速
    公路或設站管制之道路，而不遵守管制之規定者，處汽車駕
    駛人新臺幣（下同）3000元以上6000元以下之罰鍰；又汽車
    駕駛人有違反道路交通管理處罰條例第33條之規定者，除依
    原條款處罰鍰外，並予各記違規點數一點；再汽車駕駛人，
    駕駛汽車未隨身攜帶駕駛執照者，處汽車駕駛人新臺幣300
    元以上600 元以下罰鍰，高速公路交通管制規則第5 條第1
    項前段、道路交通管理處罰條例第33條第1 項、第25條第3
    款、第63條第1 項第1 款分別有明文規定。
三、原處分意旨略以：異議人即受處分人甲○○於民國94年8 月
    22日21時36分許，駕駛車牌號碼987—NH 號營業小客車，行
    經國道三號高速公路北上方向124 公里之限速時速110 公里
    之路段，以時速124 公里之速度超速行駛，經內政部警政署
    國道公路警察局第二警察隊後龍分隊執勤警員使用雷射槍測
    速器測得受處分人超速行駛而攔停，並要求異議人出示駕駛
    執照，然異議人並未隨身攜帶駕駛執照，執勤警員乃依法掣
    發內政部警政署國道公路警察局公警局交字第Z00000000 號
    舉發違反道路交通管理事件通知單加以舉發。嗣異議人於前
    揭通知單上所載應到案日期前到案並提出申訴，經交通部公
    路總局新竹區監理所於94年9月6日以竹監營字第裁50－Z000
    00000 號裁決書裁處異議人罰鍰3300元，並記違規點數1 點
    。上揭裁決書於94年9月6日送達予異議人，其於94年9月9日
    具狀聲明異議。
四、聲明異議意旨略以：異議人於94年8 月22日21時36分許，駕
    駛車牌號碼987—NH 號營業小客車，行經國道三號高速公路
    北上方向124 公里處時，經國道高速公路警察局第二警察隊
    後龍分隊警員以超速之違規事由加以攔檢，並要求異議人出
    示駕照，惟異議人並未超速，行車速度實僅為時速110 公里
    ，而該測速之雷射槍上並無張貼中央標準局檢驗合格之標章
    ，經異議人要求要檢視檢驗合格之標章時，警員則要異議人
    到其隊上辦公室去看，異議人並無義務跟隨其去觀看；且前
    開路段復未設立警示駕駛人前有超速照相之標誌；再者，異
    議人當時確有攜帶駕照，只是捏在手裡，不讓警察看而已，
    因為警察並未當場出示雷射測速槍檢驗合格之標章，所以異
    議人才未拿出來。另外，警方應該提出的是雷射槍准許使用
    之發文日期，來證明可以開始使用之時間，為此，爰聲明異
    議云云。
五、經查：
（一）本件異議人即受處分人甲○○於94年8 月22日21時36分許
      ，駕駛車牌號碼987—NH 號營業小客車，行經國道三號高
      速公路北上方向124 公里之限速時速110 公里之路段，以
      時速124 公里之速度超速行駛，經內政部警政署國道公路
      警察局第二警察隊後龍分隊執勤警員使用雷射槍測速器測
      得異議人超速行駛而攔停，並要求異議人出示駕照，異議
      人未帶駕照，執勤警員即依法掣發內政部警政署國道公路
      警察局公警局交字第Z00000000 號舉發違反道路交通管理
      事件通知單加以舉發。嗣並經交通部公路總局新竹區監理
      所於94年9 月6 日以竹監營字第裁50－Z00000000 號違反
      道路交通管理事件裁決書裁處異議人罰鍰3300元，並記違
      規點數1 點等情，業經證人即查獲警員丙○○於本院調查
      時到庭，且在以具結擔保其證言之正確性及負擔偽證罪之
      刑事責任之心理狀態下證述：當時在國道三號北上124 公
      里處，路況是同向三線車道加路肩，我們警車停放位置是
      在路肩，一開始並沒有亮閃光燈，是測到有超速違規後才
      亮閃光燈，亮閃光燈就是表示要準備攔車，那天是星期一
      晚上9點多，車流量很少，我測到異議人的車速超速，異
      議人是行駛在內側車道，我是站在車外測速，測到以後，
      我就通知同仁亮閃光燈，我是站在巡邏車後面的路肩處拿
      著指揮棒攔車，異議人開了大概100公尺後停車，我們警
      車也就跟過去，我有跟異議人說你已經超速，雷射槍我還
      帶在手上，我當時有給他看裡面的數據，他有看，他只是
      說他沒有開那麼快，我跟他解釋他的時速是124公里，超
      速14公里，請他出示證件，他說他沒有帶，我請他把資料
      留下來查證，他就寫下這些資料，並且按捺手印。在我跟
      異議人講話當中，另一同仁乙○○就開始開罰單，開完紅
      單後，就交給異議人，請他簽收等語綦詳，及證人即警員
      乙○○亦於本院調查時到庭，且在以具結擔保其證言之正
      確性及負擔偽證罪之刑事責任之心理狀態下證稱：當時我
      們執行測速，偵防車停在交流道上來路肩旁邊的位置，我
      在車內，丙○○在車尾旁邊，他持雷射槍執行測速，測到
      有超速，他就叫我亮警示燈，後來丙○○上車，我們就開
      車追過去，警車就停在異議人的車後面，丙○○就過去跟
      異議人說他有超速，並且把他帶到我們警車旁邊，請他出
      示駕照及行照，異議人說他沒有帶證件，我們就請他書寫
      自己年籍資料，就依法製單等語甚明，且有異議人於舉發
      當時所書寫之個人資料及上開內政部警政署國道公路警察
      局舉發違反道路交通管理事件通知單暨交通部公路總局新
      竹區○○○○○道路交通管理事件裁決書等附卷可稽。而
      按交通警員製單舉發違反道路交通管理處罰條例所列之違
      規事實，本質上為行政處分，行政處分一旦有效成立，有
      以公定力規定法律秩序之效力（最高行政法院91年判字第
      270號判決參照），該行政處分當可被推定為真正，其據
      以依法處分之事實認定亦為正確無誤，是以立法者賦予行
      政機關制定違反道路交通事件統一裁罰標準及處理細則，
      使執勤警員得當機處分以維護交通秩序、安全之行政目的
      ，反之，若謂公務員一切行政行為均需預留證據以證其實
      ，則國家行政勢必窒礙難行，據此，刑事訴訟法就犯罪證
      據有關之規定中，與屬行政秩序罰之交通違規裁罰本旨不
      合之部分，自不在準用之列。是若無證據足資證明執勤員
      警之舉發有誤或有捏造事實違法取締之情事，則執勤警員
      本其維護交通秩序、安全職責所為之舉發，自應受到合法
      、正確之推定。而證人丙○○及乙○○均與異議人素無怨
      隙，本無設詞誣陷異議人之理，異議人亦未就執勤員警之
      舉發有誤或有捏造事實違法取締之情事提出確實證據以供
      調查，本院亦查無任何證據可證異議人係經捏造事實而受
      違法取締，且於本件卷存證據資料內並無任何積極證據足
      以證明證人丙○○及乙○○等人所為上開證述係屬虛偽，
      亦無有足以令人顯信其證述為不可採之品性證據或前科證
      據存在，自不得僅以證人丙○○及乙○○為本件開單舉發
      異議人之員警而全盤抹煞其等在訴訟上所具有之原證人資
      格。況其等於本院訊問時所為上揭證述之內容詳盡，是其
      等所為證言自堪採信。
（二）次查，證人丙○○將異議人所駕駛前揭車輛攔停後，即開
      始錄音，經本院勘驗錄音帶結果，證人丙○○確有提示雷
      射槍測速數據予異議人觀看，且測速當時確僅有異議人所
      駕駛之前述車輛經過等情，亦有勘驗結果1 份附卷足參。
（三）又查，本件舉發警員丙○○所使用之手提式雷射槍測速器
      ，製造廠商為Kustom，機種為ProLaserIII，型號為18986
      號，乃國外先進科學儀器，係由政府購置核發並由國外進
      口，雖我國目前對雷射槍測速器尚未有檢定規範，惟該雷
      射槍測速器業經測試合格，且合格文件譯本亦經我國駐堪
      薩斯臺北經濟文化辦事處認證，進口商志伸股份有限公司
      工程師並曾前往內政部警政署國道公路警察局第二警察隊
      進行現場測試，功能皆屬正常等情，有測試結果資料、證
      明書、志伸股份有限公司94年3 月10日志字第05BA119 號
      函及內政部警政署國道公路警察局第二警察隊94年10月19
      日公警二交字第0940272513號函等在卷足參，是本件執勤
      警員所使用之雷射槍測速器之準確度，應係值得信賴，而
      無不得為舉發檢測儀器之理。異議人一再陳稱：應有我國
      中央標準局之核准字號，以及開始使用之發文文號云云，
      然我國目前並無任何檢定規範，已如前述，惟上揭雷射測
      速槍在我國目前並無檢定規範，是以並未經我國相關行政
      部門檢測一節，和上揭雷射槍是否準確間並無必然之因果
      關係，自難僅以我國目前對此並無檢測規範，從而並無我
      國行政部門所出具之核准字號，即遽為上揭雷射測速槍所
      測出之超速數值必定有誤之認定。而上揭雷射測速槍既業
      經測試合格，則即可作為測定車輛是否超速之工具，行政
      部門是否以函文發函相關單位將上揭雷射測速槍取回，即
      開始使用一節，僅為行政部門間內部工作流程而已，和該
      雷射測速槍所測定數值是否準確，並無相關。異議人以上
      揭所辯質疑前述雷射測速槍所測得數值之準確性，實難憑
      採。從而異議人有於前述時地，駕車行經最高速限為時速
      110 公里之國道一號高速公路北向124 公里處時，其行車
      時速為時速124 公里，而有超速之違規行為等事實，應堪
      認定。
（四）又異議人雖辯稱：在舉發地點500 公尺前並未依規定設置
      警示有測速取締之告示牌云云。惟有關「前有超速照相」
      告示牌係設置在固定或移動式測速照相前，而本案係屬現
      場攔查舉發，取締地點前毋需設置「前有超速照相」之告
      示牌等情，有內政部警政署國道公路警察局第二警察隊94
      年10月19日公警二交字第0940272513號函1 份在卷足按，
      而異議人亦自承：我認為依據何交通法規規定，要測速照
      相就必須要在500公尺前立告示牌，但我不知道是何交通
      法規規定等語在卷；再者，駕駛人駕車本即應依速限管制
      之規定，謹慎駕車，以維行車安全及避免危險發生，且交
      通主管機關為加強交通管理，維護交通秩序，確保交通安
      全，除廣為宣導交通安全教育外，對違規之駕駛人、用路
      人並予以採證舉發處罰，以促使恪遵交通法令，而在測速
      照相裝置之前方併設有告示牌，揆其意旨，無非在促請駕
      駛人注意不得超速行駛，以免被採證處罰，則此顯係善意
      之提醒，非謂未設置告示牌者，不得處罰，況遍查交通管
      理法令，亦無「測速照相裝置前方未設有告示牌者，不得
      處罰」之相關規定。況且，若強令在測速照相裝置前方須
      設立告示牌，無異將使無心遵守速限規定之駕駛人，遇設
      有告示牌之處始刻意減低車速，在未見設有告示牌時，反
      而恣意超速行駛，自無法達到訂立速限管制規定，以維行
      車秩序，保障行車安全之立法目的，從而異議人以前開情
      詞主張本件處罰並非適法云云，顯係誤會。
（五）異議人因有前述超速行駛之違規事由為警攔停後，值勤員
      警要求其出示駕駛執照，但其並未隨身攜帶，是以亦有駕
      駛汽車未隨身攜帶駕駛執照之違規等情，已為證人丙○○
      證述明確，並有前述內政部警政署國道公路警察局舉發違
      反道路交通管理事件通知單暨交通部公路總局新竹區○○○○○道路交通管理事件裁決書等附卷可稽，雖異議人辯
      稱：當時我把駕照捏在手裡，不給警察看，因為警察未提
      示給我看雷射測速槍之核准字號云云，然證人丙○○及乙○○於本院調查時均證述：當時並未見到異議人有把駕照
      捏在手裡等語在卷，況且，若果真有異議人所指當時係將
      駕駛執照捏在手裡等情，則其如此行為之目的無非係認證
      人丙○○所稱其有超速違規之事由並不正確，為防遭警舉
      發，是以不願出示駕駛執照，然異議人卻有前述親自寫下
      自己年籍資料之紙條，並交予證人丙○○之舉動，顯見和
      其上揭所辯將駕駛執照捏在手裡，不願出示之目的相違背
      。再者，本件舉發當時，異議人曾向證人丙○○要求不要
      製作係超速行駛違規之舉發通知單，而改開沒有行照等情
      ，有上揭錄音帶勘驗結果在卷足參，則果異議人確有隨身
      攜帶駕駛執照，其又豈會要求證人丙○○改掣發違規事由
      是未隨身攜帶證件之違規。益徵異議人此部分所辯非屬真
      實。
六、綜合以上，異議人前揭所辯，均難認可採，本案事證明確，
    異議人有於上開時、地駕車超速及未隨身攜帶駕駛執照之違
    規事實，堪以認定。從而原處分機關依道路交通管理處罰條
    例第33條第1 項及第25條第3 款之規定，裁處罰鍰3300元，
    並依同條例第63條第1 項第1 款規定，並記違規點數1 點之
    處分，核無違誤。本件異議人之異議為無理由，自應將其異
    議駁回。
據上論斷，應依道路交通案件處理辦法第19條，裁定如主文。
中    華    民    國    95    年    3     月    31    日
                  交通法庭    法  官  楊惠芬
以上正本證明與原本無異。
如不服本裁定，應於裁定送達後5日內向本院提出抗告狀。
中    華    民    國    95    年    4     月    3     日
                              書記官  汪淑菁


司法院資訊處製作；財團法人民間司法改革基金會備份。
